臺灣高等法院刑事判決
110年度上訴字第3766號
上  訴  人  
即  被  告  張順鈞



選任辯護人  葉慶人律師
            楊偉毓律師
            林祐增律師
上列上訴人即被告因違反毒品危害防制條例案件，不服臺灣新北
地方法院110年度訴字第216號，中華民國110年9月29日第一審判
決（起訴案號：臺灣新北地方檢察署109年度偵字第20538號），
提起上訴，本院判決如下：
    主  文
上訴駁回。
    事  實
張順鈞明知甲氧基甲基安非他命、3,4-亞甲基雙氧苯基乙基胺丁
酮、硝西泮分別係毒品危害防制條例列管之第二級、第三級、第
四級毒品，竟分別為下列犯行：
一、意圖營利，基於販賣第二級毒品甲氧基甲基安非他命、第四
    級毒品硝西泮之犯意，於民國109年5月13日15時15分許，先
    以通訊軟體WeChat（下稱微信）暱稱為「外-黃藥師」與張
    凱傑聯繫並約定交易含有上述第二級、第四級毒品成分之咖
    啡包，雙方於同日17時19分許，在新北市○○區○○路0段000號
    三重江月villa行館105號房車庫門口，張順鈞將外包裝為蠟
    筆小新圖案、含有前開第二級、第四級毒品成分之咖啡包（
    下稱蠟筆小新圖案之咖啡包）共20包交給張凱傑，並收取新
    臺幣（下同）7,000元而完成交易。嗣經警於同日23時20分
    許，經張凱傑之同意後在上開房間執行搜索，並扣得前開蠟
    筆小新圖案咖啡包共17包（驗前淨重108.31公克；其中甲氧
    基甲基安非他命純度1％，驗前總純質淨重1.08公克）。
二、嗣張凱傑於109年5月13日為警查獲後，遂配合警方偵辦而於
    翌（14）日1時25分透過微信與張順鈞聯繫購買毒品事宜。
    張順鈞意圖營利，另基於販賣第三級毒品3,4-亞甲基雙氧苯
    基乙基胺丁酮、第四級毒品硝西泮之犯意，與張凱傑約定以
    每包400元之代價交易含有上開第三級、第四級毒品成分之
    咖啡包10包，嗣張順鈞於同日1時55分許前往址設新北市○○
    區○○○路000巷00號之新加坡汽車旅館216號房與張凱傑進行
    交易，旋經埋伏之員警當場查獲，並在張順鈞所駕駛之車牌
    號碼0000-00號自小客車內，扣得外包裝為白馬圖案（含uni
    corn字樣）、含有前開第三級、第四級毒品成分之咖啡包10
    包（下稱白馬圖案咖啡包；驗前淨重47.29公克；3,4-亞甲
    基雙氧苯基乙基胺丁酮純度4％，驗前總純質淨重1.89公克）
    、蘋果廠牌iPhone 6S行動電話1支（IMEI：00000000000000
    0）等物而未遂。
    理  由
甲、程序部分
壹、本件當事人、辯護人對於本判決所引用下述被告以外之人於
    審判外之陳述，均未爭執其證據能力，復未於言詞辯論終結
    前聲明異議，本院審酌該等證據作成時並無不當取得情形，
    認以之作為本案證據亦屬適當，依刑事訴訟法第159條之5規
    定，均有證據能力。
貳、本判決所引用之其他非供述證據，查無違反法定程序取得之
    情形，依同法第158條之4反面解釋，均具證據能力。 
乙、實體部分
壹、得心證之理由
一、訊據被告對事實欄所示之販賣毒品咖啡包既遂及未遂犯行均
    坦承不諱（偵卷第161-163頁，原審卷第54、116頁，本院卷
    第58、86頁），核與證人即購毒者張凱傑於警詢中之證述大
    致相符（偵卷第33-41頁），並有新北市政府警察局三重分
    局偵查隊員警李崇毅製作之職務報告、搜索扣押筆錄、扣押
    物品目錄表、自願受搜索同意書（張凱傑部分）、監視錄影
    器翻拍照片、扣案之毒品咖啡包照片、通訊軟體微信對話內
    容翻拍照片（偵卷第43、53-59、79-83、85-95、97-109、1
    21-136頁）可佐，另有扣案蠟筆小新圖案之毒品咖啡包共17
    包、白馬圖案之毒品咖啡包共10包、iPhone 6S行動電話1支
    可憑。又前揭毒品咖啡包經鑑定後，蠟筆小新圖案之咖啡包
    （共17包）均檢出第二級毒品甲氧基甲基安非他命、第四級
    毒品硝西泮等成分（驗前淨重108.31公克；其中甲氧基甲基
    安非他命純度1％，驗前總純質淨重1.08公克）；白馬圖案之
    咖啡包（共10包）均檢出第三級毒品3,4-亞甲基雙氧苯基乙
    、第四級毒品硝西泮等成分（驗前淨重共47.29公克；3,4-
    亞甲基雙氧苯基乙基胺丁酮純度4％，驗前總純質淨重1.89公
    克），有內政部警政署109年7月30日刑鑑字第1090053538號
    、109年9月28日刑鑑字第1090066351號鑑定書（偵卷第205-
    208頁）可參，足認被告前開任意性自白與事實相符，應可
    採信。
二、販賣毒品係違法重罪行為，非可公然為之，而每次買賣之價量可能隨時依雙方關係深淺、資力、需求量及對行情之認知、來源是否充裕、查緝是否嚴謹、購買者被查獲時供述購買對象之可能風險評估等情形，而異其標準，非可一概而論，依照常理，苟無利可圖，應無甘冒被查緝法辦重刑之危險，平白無端從事販毒交易之理。被告與張凱傑既無特殊親誼關係，平常亦無聯繫，是被告所為販賣毒品咖啡包（既遂及未遂）之犯行，均具有營利之意圖，應可認定。
三、基上，本案事證明確，被告販賣含第二級、第四級毒品成分
    之咖啡包既遂，以及販賣含第三級、第四級毒品成分之咖啡
    包未遂犯行，均堪以認定，皆應依法論科。
貳、論罪部分
一、新舊法比較
(一)按行為後法律有變更者，適用行為時之法律；但行為後之法
    律有利於行為人者，適用最有利於行為人之法律，刑法第2
    條第1項定有明文。又比較時應就與罪刑有關之共犯、未遂
    犯、想像競合犯、牽連犯、連續犯、結合犯，以及累犯加重
    、自首減輕暨其他法定加減原因（如身分加減）與加減例等
    一切情形，綜其全部罪刑之結果而為比較（最高法院107年
    度台上字第3758號判決意旨足資參照）。　
(二)被告為本案行為後，108年12月17日修正之毒品危害防制條
    例第4條第2項、第3項、第4項及第17條第2項規定，已於109
    年7月15日施行。修正前同條例第4條第2項規定「製造、運
    輸、販賣第二級毒品者，處無期徒刑或7年以上有期徒刑，
    得併科新臺幣1千萬元以下罰金」，第3項規定「製造、運輸
    、販賣第三級毒品者，處7年以上有期徒刑，得併科7百萬元
    以下罰金」，第4項規定「製造、運輸、販賣第四級毒品者
    ，處5年以上12年以下有期徒刑，得併科3百萬元以下罰金」
    ；修正後第4條第2項法定刑提高為「處無期徒刑或10年以上
    有期徒刑，得併科新臺幣1,500萬元以下罰金」，修正後第4
    條第3項、第4項將得併科之罰金刑上限分別提高為「新臺幣
    1千萬元以下罰金」、「新臺幣5百萬元以下罰金」。修正前
    第17條第2項規定「犯第4條至第8條之罪於偵查及審判中均
    自白者，減輕其刑」；修正後則為「犯第4條至第8條之罪於
    偵查及歷次審判中均自白者，減輕其刑」，而增加須於「歷
    次」審判中均自白，始得依該條項減輕之要件。經比較新舊
    法之結果，均以修正前之規定對被告較為有利。
(三)毒品危害防制條例於同上日期增訂公布及施行第9條第3項規
    定「犯前五條之罪而混合二種以上之毒品者，適用其中最高
    級別毒品之法定刑，並加重其刑至二分之一」。本件被告販
    賣之蠟筆小新圖案之毒品咖啡包，經鑑定含有前開第二級、
    第四級毒品；白馬圖案之毒品咖啡包，經鑑定含有上述第三
    級、第四級毒品，均屬混合2種以上且屬不同級別毒品之混
    和型毒品。依修法前之司法審判實務所持法律見解，係依想
    像競合犯從一重處斷，適用最高級別毒品所定之法定刑，惟
    依增訂後之規定，應適用最高級別毒品之法定刑，並加重其
    刑至二分之一，經比較新舊法之結果，修正（增訂）後之刑
    度顯較修正前為重，並未較有利於行為人。
(四)綜上，均以修正前之規定對被告較為有利，依刑法第2條第1
    項前段規定，應適用行為時即修正前毒品危害防制條例論處
    。
二、按甲氧基甲基安非他命、3,4-亞甲基雙氧苯基乙基胺丁酮、
    硝西泮分別係毒品危害防制條例第2條第2項第2款、第3款、
    第4款所列管之第二級、第三級、第四級毒品。次按行為人
    如原即有販賣毒品營利之犯意，雖因經警設計誘捕（俗稱釣
    魚），致實際上不能完成毒品交易，然因其原即具有販賣毒
    品之意思，客觀上又已著手於販賣行為，仍應論以販賣毒品
    未遂罪（最高法院102年度台上字第3427號判決意旨參照）
    。
三、事實一部分，核被告所為，係犯修正前毒品危害防制條例第
    4 條第2項、第4項之販賣第二級毒品及販賣第四級毒品罪。
    被告於販賣行為前持有毒品之低度行為，為販賣之高度行為
    所吸收，不另論罪。又被告以一販賣行為，同時販賣第二級
    、第四級毒品，係一行為同時觸犯上開2罪名，為想像競合
    犯，從一重以販賣第二級毒品罪論處。
四、事實二部分，因張凱傑係警方安排喬裝為購毒之人，自始不
    具購毒真意，是核被告此部分所為，係犯修正前毒品危害防
    制條例第4條第6項、第3項、第4項之販賣第三級、第四級毒
    品未遂罪。被告著手販賣毒品前意圖販賣而持有毒品之低度
    行為，應為其販賣毒品之高度行為所吸收，不另論罪。被告
    以一販賣行為，同時販賣第三級、第四級毒品未遂，係一行
    為同時觸犯上開2罪名，為想像競合犯，從一重以販賣第三
    級毒品未遂罪論處。
五、被告已著手於販賣第三級毒品之實行（事實二部分），惟因
    買家為警方所安排喬裝而不遂，為未遂犯，其所生損害較既
    遂犯為輕，爰依刑法第25條第2項減輕其刑。又被告就販賣
    第二級毒品既遂（事實一部分）、販賣第三級毒品未遂（事
    實二部分）犯行，於偵查、原審及本院審理時均自白，均應
    依毒品危害防制條例第17條第2項之規定減輕其刑，並就販
    賣第三級毒品未遂部分依法遞減之。　　
六、至辯護人雖為被告就販賣第二級毒品既遂部分請求依刑法第
    59條規定減輕其刑（本院卷第31、92頁），惟該條之酌量減
    輕其刑，必須犯罪另有特殊之原因與環境等在客觀上足以引
    起一般同情，認為即予宣告法定低度刑期猶嫌過重者，始有
    其適用。被告所犯之販賣第二級毒品罪，經依毒品危害防制
    條例第17條第2項規定減輕其刑後，宣告刑之下限為有期徒
    刑3年6月，而該次扣案之第二級毒品咖啡包共17包，驗前淨
    重達108.31公克，數量及重量甚多，對他人身心健康危害及
    社會治安之影響嚴重，尚難認量處減刑後之最低刑度，有何
    足以引起一般同情、猶嫌過重情形，自無情堪憫恕、法重情
    輕之情，辯護人此部分請求難認有理，附此說明。
參、駁回上訴理由
一、原審以被告犯罪事證明確，就偵審自白及未遂減輕其刑部分
    詳加說明，適用毒品危害防制條例第4條第2項、第3項、第4
    項之規定，並審酌被告不思依循正軌牟利，竟無視政府反毒
    政策及宣導而販賣含有第二級、第三級、第四級毒品之咖啡
    包，助長毒品咖啡包施用者之提供來源，侵害他人生命、身
    體，並影響社會、國家法益，惟念及本件犯罪期間非長、販
    賣金額非鉅，且販賣咖啡包既遂之次數為1次、對象1人，以
    及因證人協助警方喬裝買家未生販賣毒品之結果，另考量犯
    後坦承犯行、具有悔意、態度良好、素行尚可（賭博前案尚
    不構成累犯），暨其智識程度、犯罪動機、目的、手段等一
    切情狀，就被告所為販賣毒品咖啡包既遂、未遂犯行，分別
    量處有期徒刑3年7月、1年10月，定應執行有期徒刑4年。另
    就沒收部分敘明：①扣案蠟筆小新圖案之咖啡包17包，均檢
    出第二級毒品甲氧基甲基安非他命、第四級毒品硝西泮等成
    分，應依毒品危害防制條例第18條第1項前段規定宣告沒收
    銷燬；白馬圖案咖啡包10包均檢出第三級毒品3,4-亞甲基雙
    氧苯基乙基胺丁酮、第四級毒品硝西泮等成分，屬違禁物，
    應依刑法第38條第1項規定宣告沒收；上開包裝袋與毒品依
    其性質無法完全析離，應一併銷燬，至鑑驗滅失部分無庸沒
    收銷燬；②扣案之蘋果廠牌iPhone 6S行動電話1支，為被告
    所有並供本案犯罪使用，有微信對話內容截圖可參，並據被
    告供承在卷（原審卷第116頁），應依同條例第19條第1項規
    定宣告沒收；③被告販賣蠟筆小新圖案之毒品咖啡包所得7,0
    00元雖未扣案，然屬被告之犯罪所得，應依刑法第38條之1
    第1項前段、第3項規定宣告沒收，於全部或一部不能沒收或
    不宜執行沒收時，追徵其價額；④扣案蘋果廠牌iPhone 7行
    動電話、現金19,900元與本案犯行無關，均不予沒收。經核
    原判決認事用法、量刑及沒收諭知均無不當，應予維持。
二、被告上訴意旨主張：被告為警查獲時有指認毒品來源係真實
    性明年籍不詳名為「譚詠嘉」、綽號為「美洲豹」之成年人
    ，該人雖未經檢警查獲，然被告犯後態度良好，原審未就此
    作為量刑審酌，又未就販賣毒品既遂部分依刑法第59條規定
    減刑，其量刑顯然過重。惟查：
(一)按刑事審判旨在實現刑罰權之分配正義，故法院對有罪被告
    之科刑，應符合罪刑相當之原則，使輕重得宜，罰當其罪，
    以契合社會之法律感情，此所以刑法第57條明定科刑時應審
    酌一切情狀，尤應注意該條所列10款事項以為科刑輕重之標
    準，俾使法院就個案之量刑，能斟酌至當。而量刑輕重係屬
    事實審法院得依職權自由裁量之事項，苟已斟酌刑法第57條
    各款所列情狀而未逾越法定刑度，不得遽指為違法（最高法
    院72年台上字第6696號判例意旨參照）。
(二)原判決就被告所為已綜合審酌各項量刑因子予以量定，並就
    被告曾經指認「譚詠嘉」、「美洲豹」一節函詢新北市政府
    警察局三重分局、臺灣新北地方檢察署，分別經函覆：未能
    查獲相關嫌犯、尚無因被告供述而查獲「譚詠嘉」案件等情
    ，原審於量刑時已將此犯後態度加以審酌，且本件販賣毒品
    既遂部分並無刑法第59條之適用，亦經本院詳述理由如前。
    而原審之量刑既已詳予斟酌刑法第57條各款所列情形，並具
    體說明理由，核無逾越法定刑度，或濫用自由裁量權限之違
    法或不當情事。被告執前詞提起上訴，為無理由，應予駁回
    。
據上論斷，應依刑事訴訟法第368條，判決如主文。
本案經檢察官王正皓到庭執行職務。
中　　華　　民　　國　　111 　年　　3 　　月　　15　　日
                  刑事第二十五庭審判長法  官 邱滋杉
                                      法  官 黃翰義
                                      法  官 邱瓊瑩
以上正本證明與原本無異。
如不服本判決，應於收受送達後20日內向本院提出上訴書狀，其
未敘述上訴之理由者並得於提起上訴後20日內向本院補提理由書
（均須按他造當事人之人數附繕本）「切勿逕送上級法院」。
                                      書記官 桑子樑
中　　華　　民　　國　　111 　年　　3 　　月　　15　　日
附錄：本案論罪科刑法條全文
修正前毒品危害防制條例第4條第2項、第3項
製造、運輸、販賣第二級毒品者，處無期徒刑或7年以上有期徒
刑，得併科新臺幣1千萬元以下罰金。
製造、運輸、販賣第三級毒品者，處7年以上有期徒刑，得併科
新臺幣7百萬元以下罰金。